【裁判字號】    91,自,15
【裁判日期】    920305
【裁判案由】    家暴傷害等
【裁判全文】
臺灣宜蘭地方法院刑事判決                            九十一年度自字第一五號
    自  訴  人  乙○○  住宜蘭.
    自訴代理人  余鑑昌律師
    被      告  甲○○  女  三.
    選任辯護人  林正欣律師
右列被告因家暴傷害等案件，經自訴人提起自訴，本院判決如左：
    主  文
甲○○無罪。
    理  由
一、自訴意旨略以：緣自訴人與被告於民國八十五年一月六日結婚，嗣因被告與自訴
    人母親發生嚴重婆媳爭執，自訴人與被告於八十八年七月三十一日協議離婚，因
    該協議離婚僅係給自訴人母親一個交代，並非實質離婚，故自訴人與被告於自訴
    人母親赴泰後仍一如往常共同生活。嗣於九十一年二月十五日自訴人與被告相偕
    自泰回臺後，被告於九十一年二月十五日下午前往自訴人位於宜蘭市○○路五三
    之二號診所大聲吵鬧任意辱罵，進而影響自訴人看診，自訴人不得已報警處理，
    並將被告驅離診所，惟警方離去後十餘分鐘被告又去而復返，更以「甚麼醫生」
    、「你是爛人」等不堪言詞公然辱罵自訴人，更出手搶奪自訴人放置於抽屜內之
    鑰匙，並在預見鑰匙頭尖銳能致自訴人受傷之情形下，強行劃傷自訴人左手掌（
    上開公然侮辱、傷害部分業據自訴人撤回自訴），因認被告涉有搶奪罪嫌云云。
二、本件自訴人認被告涉有搶奪罪嫌，係以被告於前揭時、地，強行自自訴人之抽屜
    內拿取自訴人之鑰匙，而被告拿取之一串鑰匙中，其中包含價值不菲之汽車鑰匙
    及保險箱鑰匙為其主要論據。訊據被告甲○○固坦承於九十一年二月十五日前往
    自訴人診所及拿取鑰匙等情，惟堅詞否認有搶奪犯行，並辯稱：之前伊和父親有
    先至診所詢問自訴人為何將小孩帶至泰國，後來自訴人報警，警察過來時伊和父
    親才離開，伊回到位於宜蘭市○○路三十一號住處時，發現門被自訴人反鎖，由
    於兩人之住處共有五、六樓二層樓相通，自訴人將五樓由內反鎖再由六樓離開，
    伊雖然有五樓之鑰匙，但僅自訴人有六樓之鑰匙，伊方至自訴人之診所理論及索
    取六樓鑰匙等語。
三、按犯罪事實應依證據認定之，無證據不得推定其犯罪事實；另不能證明被告犯罪
    者，應諭知無罪之判決，刑事訴訟法第一百五十四條、第三百零一條分別定有明
    文。又刑事訴訟法上認定犯罪事實所憑之證據，雖不以直接證據為限，間接證據
    亦包括在內，然而無論直接證據或間接證據，其為訴訟上之證明，須於通常一般
    之人均不致有所懷疑，而得確信其為真實之程度者，始得據為有罪之認定，惟採
    用間接證據時，必其所成立之證據，在直接關係上，雖僅足以證明他項事實，而
    採此他項事實，本於推理之作用，足以證明待證事項者，方為合法，若係憑空之
    推想，則尚非間接證據，且如未發現相當證據，或證據不足以證明，自不能以推
    測或擬制之方法，以為裁判之基礎，又告訴人之告訴〈自訴人之自訴亦同〉，係
    以使被告受刑事訴追為目的，是其陳述是否與事實相符，仍應調查其他證據以資
    審認，最高法院分別著有七十六年台上字第四九八六號、三十二年上字第六七號
    、四十年台上字第八六號、五十二年台上字第一三○○號判例可資參照。
四、經查：
  (一)證人即當日診所護士丁○○於本院調查時證稱：當日伊在診所掛號處，自訴人係
    在診療室內，被告先進入診所，進診所後沒多久被告的父親也進來，當時有很多
    病人，而被告和自訴人好像在吵架，吵完之後警察過來處理，被告便走了，沒多
    久被告又回診所吵，當時場面很亂，有聽到被告與自訴人互相對罵等語（參見本
    院九十二年一月二十一日訊問筆錄）；證人戊○○證稱：伊確定被告當天有到診
    所，被告進入診所和自訴人發生爭吵，當時伊在掛號處，爭吵內容沒聽清楚只是
    很大聲，爭吵之後自訴人要被告離開診所，後來警察來被告就離開，之後被告又
    折返回診所和自訴人發生爭吵，警察又來了，警察還是請被告離開等語（參見九
    十二年一月二十一日訊問筆錄）；證人丙○○於本院審理時證稱：當日伊在掛號
    處，被告有到診所去找自訴人，伊只聽到爭吵聲，但吵的內容不清楚等語（參見
    本院九十二年二月十九日審判筆錄）。依證人丁○○、戊○○、丙○○三人之證
    述，被告於當日確至自訴人之診所內與自訴人發生爭吵無訛。
  (二)又本件事發當時，被告與自訴人雖已離婚，但二人仍同住於宜蘭市○○路三十一
    號住處，業據被告與自訴人二人分別自承在卷，而按刑法上之搶奪罪，係以意圖
    為自己或第三人不法之所有而搶奪他人之動產為其構成要件。被告辯稱當日係因
    返家不得其門而入始至自訴人診所索取鑰匙，而自訴人亦陳稱：當時鑰匙放在抽
    屜，被告衝過來很快拿了鑰匙，當伊被刺時去抓鑰匙，鑰匙就掉下去，被告撿起
    鑰匙就往外跑，伊怕無法回家就跑出去追把鑰匙搶回來等語（本院九十二年二月
    十九日審判筆錄），復依前揭證人丁○○、戊○○、丙○○均證述被告與自訴人
    再診所內發生爭吵等情，核與被告自承情節相符，並就被告當時係和自訴人爭奪
    鑰匙一節，足認被告辯稱係回返家而至自訴人診所拿取鑰匙之辯解應堪採信，則
    亦難據此認被告有何意圖為自己不法所有之犯意。
五、綜上所述，依兩造所陳上開內容及自訴人所提之證據，揆諸首揭法條規定及最高
    法院判例意旨，難認被告有何搶奪之犯行。此外，復查無任何積極證據足資證明
    被告確有自訴人所指之搶奪犯行，不能證明被告犯罪，依法應為無罪之諭知。
據上論斷，應依刑事訴訟法第三百四十三條、第三百零一條第一項判決如主文。
中      華      民      國    九十二    年      三      月      五      日
                                  臺灣宜蘭地方法院刑事第二庭
                                        審判長法  官  黃  永  勝
                                              法  官  郭  顏  毓
                                              法  官  辜  漢  忠
右正本證明與原本無異。
如不服本判決，應於判決送達後十日內，向本院提出上訴狀。（應附繕本）
                                              書記官  林  秀  麗
中      華      民      國    九十二    年      三      月      六      日


司法院資訊處製作；財團法人民間司法改革基金會備份。
